臺灣高雄地方法院刑事判決　　　　　　　 96年度訴字第818號
公　訴　人　臺灣高雄地方法院檢察署檢察官
被　　　告　甲○○
上列被告因毒品危害防制條例案件，經檢察官提起公訴（95年度
毒偵字第8856號），嗣因被告就被訴事實為有罪之陳述，本院並
聽取當事人之意見後，改依簡式審判程序進行，判決如下：
    主  文
甲○○施用第一級毒品，累犯，處有期徒刑柒月。
    事  實
一、甲○○前(1)於民國82年間，因煙毒案件，經台灣高等法院高
    雄分院以83年度上訴字第218 號判處有期徒刑3 年2 月確定
    ，(2)於82年間，因麻藥案件，經本院以82年度易字第6539號
    判處有期徒刑6 月確定，前揭(1)(2)罪經台灣高等法院高雄分
    院以83年度聲字第309 號裁定應執行有期徒刑3 年4 月確定
    ，刑期起算日為83年3 月22日，嗣於84年8 月17日第一次假
    釋出監，復(3)於假釋期間，因麻藥案件，經本院以85年度訴
    字第1766號判處有期徒刑3 年3 月確定，並撤銷前揭第一次
    假釋，應執行殘刑1 年10月16日，而與前揭(3)罪接續執行，
    再於89年7 月11日第二次假釋出監，於第二次假釋期間，復
    因施用毒品案件，經本院以90年度毒聲字第3011號裁定送觀
    察勒戒，因有繼續施用毒品傾向，再經本院以90年度毒聲字
    第51 41 號裁定強制戒治，於91年8 月28日強制戒治期滿執
    行完畢，並遭撤銷前揭第二次假釋，應執行殘刑4 年6 月23
    日，於95年6 月17日縮刑期滿執行完畢。詎其仍未戒除毒癮
    ，竟基於施用第一級毒品海洛因之集合犯意，於上開強制戒
    治期滿釋放後之5 年內，於民國95年9 月間某日、95年10月
    17 日 上午9 時許，在高雄縣林園鄉○○街某處、高雄市前
    鎮公園，以將海洛因摻入香菸內再點燃吸用之方式，施用第
    一級毒品海洛因2 次。嗣於95年10月18日上午11時50分許，
    甲○○至台灣高雄地方法院檢察署，對於未發覺之上開犯罪
    ，主動向檢察事務官告知其有施用第一級毒品海洛因，並接
    受採尿送驗及表示願意接受裁判。
二、案經台灣高雄地方法院檢察署檢察官自動檢舉偵查起訴。
    理  由
壹、程序方面：
    按本件被告所犯係死刑、無期徒刑、最輕本刑為3 年以上有
    期徒刑以外之罪，其於準備程序就前揭被訴事實為有罪之陳
    述，經受命法官告知簡式審判程序之旨，並聽取其與公訴人
    之意見後，本院認無不得或不宜改依簡式審判程序進行之處
    ，爰依刑事訴訟法第273 條之1 第1 項、第284 條之1 ，裁
    定本件由受命法官獨任進行簡式審判程序，合先敘明。
貳、實體方面：
一、訊據被告對於上揭犯罪事實坦承不諱，本院復審酌：
    (一)查被告前因施用毒品案件，經本院以90年度毒聲字第3011
      號裁定送觀察勒戒，因有繼續施用毒品傾向，再經本院以
      90年度毒聲字第51 41 號裁定強制戒治，於91年8 月28日
      強制戒治期滿執行完畢之事實，有本院被告院內索引卡紀
      錄表、臺灣高等法院被告前案紀錄表、臺灣高雄地方法院
      檢察署刑案資料查註紀錄表各1 份在卷可按。是被告於涉
      本案之前，業曾犯施用毒品，並經強制戒治期滿甚明。
    (二)次查，經警將被告於上開時地所採集之尿液送驗結果，係
      呈嗎啡陽性反應，此有台灣檢驗科技股份有限公司濫用藥
      物尿液檢驗報告、台灣高雄地方法院檢察署受保護管束人
      （被告）尿液檢體監管紀錄表附卷可稽。
    (三)準此而論，被告之尿液經檢驗結果，既係呈嗎啡陽性反應
      ，顯見被告應有在前揭犯罪時間施用第一級毒品海洛因之
      行為甚明。
二、查海洛因屬毒品危害防制條例第2 條第2 項第1 款所規定之
    第一級毒品，核被告所為，係犯毒品危害防制條例第10條第
    1 項施用第一級毒品罪。被告持有第一級毒品，復進而施用
    ，其持有毒品之低度行為，應為施用第一級毒品之高度行為
    所吸收，不另論罪。又按刑事法若干犯罪行為態樣，本質上
    原具有反覆、延續實行之特徵，立法時既予特別歸類，定為
    犯罪構成要件之行為要素，則行為人基於概括之犯意，在密
    切接近之一定時、地持續實行之複次行為，倘依社會通念，
    於客觀上認為符合一個反覆、延續性之行為觀念者，於刑法
    評價上，即應僅成立一罪。學理上所稱「集合犯」即屬之（
    最高法院95年度台上字第1079號判決意旨參照）。於毒品施
    用者在其主觀依賴毒品之心理下，須持續、密接施用毒品，
    再犯率高，且施用次數、重量通常與施用毒品期間成正比，
    各次施用毒品之間隔愈趨密集，是施用毒品行為，本質上具
    有反覆實施之行為特性，依社會通念，客觀上符合一個反覆
    、延續性之行為觀念，依上開說明，施用毒品應為「集合犯
    」甚明。復刑法刪除第56條之修正理由第4 點，同認吸毒犯
    罪，因適用數罪併罰而使刑罰過度評價情形，可以實務補充
    解釋方式，發展「包括一罪」構成單一犯罪情形，以限縮數
    罪併罰範圍，亦同斯旨，故被告曾經強制戒治釋放仍未能戒
    除對毒品依賴性，而於上揭時地，施用第一級毒品海洛因，
    其施用之時間地點均屬密接，施用手段亦均相同，應係基於
    施用者單一意思而反覆實行，且為常習、依賴性之施用行為
    ，依一般社會健全觀念，難認其數行為得以強行割裂，又侵
    害法益亦屬單一，在法律評價上，應僅論以包括一罪。另查
    ：被告有事實欄所列前揭犯罪前科紀錄，有台灣高等法院被
    告前案紀錄表可稽，其受有期徒刑執行完畢，5 年以內故意
    再犯本件有期徒刑以上之罪，為累犯，應依法加重其刑。被
    告於司法單位尚不知其犯有前揭施用第一級毒品犯行前，主
    動於上揭時地供出前開犯行，並接受裁判等情，有95年10月
    18日訊問筆錄、台灣高雄地方法院檢察署申告、自首案件登
    記簿在卷可佐，堪認其已符合刑法自首之要件，故本院依刑
    法第62條規定減輕其刑，並依法先加後減之。
三、本院審酌被告施用毒品，足以戕害其身心，滋生其他犯罪，
    惡化治安，嚴重損及公益，且被告前曾犯施用毒品，業經強
    制戒治期滿釋放，竟於短期內再為本件施用毒品犯行，顯見
    其不思悔改，自制力亦顯不佳；惟另考量被告於犯後即能坦
    承犯行，而其施用毒品行為於本質上係屬自我戕害行為，反
    社會性之程度應屬較低等一切情狀，酌情量處如主文所示之
    刑，以資懲儆。
據上論斷，應依刑事訴訟法第273條之1第1項、第284條之1、第
299 條第1 項前段，毒品危害防制條例第10條第1 項，刑法第11
條、第47條第1 項、第62條，判決如主文。
本案經檢察官乙○○到庭執行職務。
中　　華　　民　　國　　96　　年　　3 　　月　　23　　日
                  刑事第三庭    法　官  郭瓊徽
以上正本證明與原本無異。
如不服本判決，應於收受送達後10日內向本院提出上訴書狀。
中　　華　　民　　國　　96　　年　　3 　　月　　26　　日
 　　　　　　　　　　　　       書記官  陳瓊芳
附錄
毒品危害防制條例第十條第一項
    施用第一級毒品者，處六月以上五年以下有期徒刑。
